臺灣臺中地方法院刑事判決　　 　　　　　95年度易字第2806號
公　訴　人　臺灣臺中地方法院檢察署檢察官
被　　　告　丙○○
上列被告因詐欺案件，經檢察官提起公訴（95年度偵字第13536號
），本院判決如下：
    主    文
丙○○無罪。
    理    由
一、公訴意旨如後附起訴書所載。
二、按犯罪事實應依證據認定之，無證據不得認定犯罪事實，又
    不能證明被告犯罪者，應諭知無罪之判決，刑事訴訟法第15
    4條第2項、第301條第1項分別定有明文。另事實之認定，應
    憑證據，如未能發現相當證據，或證據不足以證明，自不能
    以推測或擬制之方法，以為裁判基礎，且認定不利於被告之
    事實，須依積極證據，茍積極證據不足為不利於被告事實之
    認定時，即應為有利於被告之認定，更不必有何有利之證據
    （參最高法院40年度台上字第86號、30年度上字第816號判
    例）。
三、本件公訴人認被告涉犯幫助詐欺罪嫌，無非係以被害人乙○
    ○因受某詐騙集團之欺騙而於民國94年11月16日，將新臺幣
    （下同）七萬元（起訴書誤載為十五萬一千二百元，業經蒞
    庭公訴人更正在卷）匯入被告在臺中縣大甲鎮廟口郵局開立
    之0000000000000號帳戶內為其依據。本院訊之被告丙○○
    ，其固坦承申請設立該郵局帳戶，惟堅詞否認有將該郵局帳
    戶交予他人使用，辯稱：其都將該郵局帳戶之存摺、提款卡
    、印章與其他銀行的存摺、印章等物，隨意放在其住處之抽
    屜內，要用時再尋找，並核對印章，後來其要用該郵局帳戶
    時，找不到存摺等物，而於95年5月26日前往廟口郵局申請
    補發，郵局人員通知警察將其帶回警局製作筆錄，其才知道
    該帳戶被列為警示帳戶等語。
四、經查，被告之前揭廟口郵局帳戶出入明細顯示：94年11月16
    日辦理語音掛失，同日被害人乙○○匯入七萬元，94年11月
    22日設定為警示帳戶，94年12月7日該筆七萬元被領出去（
    參本院卷第72頁明細），且該帳戶於94年11月16日辦理語音
    掛失存簿及金融卡後，乙○○才匯入七萬元，而辦理語音掛
    失後儲戶無法領取帳戶內款項，須儲戶本人親臨任一連線郵
    局辦理解除掛失，方能使用該帳戶，又該七萬元嗣經被害人
    乙○○申請返還匯入其帳戶內，此經臺灣郵政股份有限公司
    豐原郵局以96年3月15日營字第0960200702號、95年11月21
    日營字第0950203939號函覆在卷（參本院卷第80、41頁）。
    足徵96年11月16日被告該郵局帳戶有向郵局辦理語音掛失存
    摺及提款卡，時間在被害人乙○○匯款之前，且該帳戶係於
    94年11月22日方被設定為警示帳戶。茲被告若係有意幫助某
    犯罪集團向乙○○詐財，而將其廟口郵局帳戶交予他人使用
    ，豈有於乙○○匯款之前辦理掛失，讓使用之人無法領取所
    匯入之款項之理，再若係被告本身或夥同他人詐騙被害人乙
    ○○，使被害人乙○○將款項匯入該郵局帳戶內，則於該帳
    戶尚未被設定為警示帳戶，被告仍有機會親自臨櫃將錢領出
    來時，為何沒有像一般詐騙集團一樣於當天立即提領，是可
    信被告應未故意將其郵局帳戶提供與他人供詐騙被害人乙○
    ○之用。
五、次查，被告供稱該語音掛失並非其所為，也不知道何人所為
    在卷。茲於公訴人在起訴書中記載：「衡諸社會常情，在遺
    失存摺、提款卡等物時，豈會不馬上辦理掛失，任由其不見
    而不以為異，實與常情有違」下，被告若屬狡辯投機之徒，
    理應藉此機會，承認該語音掛失係其所為，以釋公訴人之質
    疑，且若係被告將該郵局存摺等物交予他人使用後，因為後
    悔，或為了免除法律責任，再去辦理掛失，則其於被警察查
    獲時，自是心裡有數，應會立即主張此一對其有利之部分，
    惟其於警詢及檢察官偵訊中，均未提及此事（參各該筆錄）
    ，甚至在本院審理時，謂該語音掛失非其所為，也不知何人
    所為，是可合理懷疑，本件可能另有他人將被告之郵局帳戶
    交予他人使用後，又辦理語音掛失。另被告雖然自承有於94
    年11月2日申請該郵局帳戶之語音系統及重設密碼，94年11
    月10日申請更換印鑑等行為，而被告於94年11月10日申請更
    換印鑑後，於94年11月16日，被害人乙○○即因被詐騙而匯
    入七萬元，就此部分而言，雖令人懷疑被告可能將該帳戶交
    給他人使用。惟(一)該帳戶於94年11月10日申請更換印章當天
    ，並有存入一千元，迄該帳戶於94年11月22日被列為警示帳
    戶之前，該一千元均未領出，此與一般販賣帳戶者，或使用
    他人帳戶者，以存入少許金錢之方式，測試該帳戶是否可以
    提領，而立即將該測試之金錢提領出去之做法不同。(二)被告
    於94年11月2日也有申請辦理其臺灣土地銀行大甲分行帳戶
    之密碼變更，但該帳戶並未有任何不正常交易之情形，亦即
    並未被用來詐騙他人之錢財，此有該帳戶之交易明細在卷可
    佐（參本院卷第39頁）。(三)本院遍查被告在其他銀行所開立
    之帳戶，包括大眾商業銀行沙鹿簡易型分行、臺灣土地銀行
    大甲分行、日盛國際商業銀行、臺灣中小企業銀行大甲分行
    、臺中商業銀行總行、聯邦商業銀行文心分行、玉山銀行，
    均無任何異常交易，也沒有被列為警示帳戶之紀錄，此有各
    該銀行函覆本院之資料在卷可證（參本院卷第28～64頁）。
    是以於無積極證據可認被告確實有將該郵局帳戶交予他人使
    用之情況下，依上揭判例意旨，即非能僅因該郵局帳戶有該
    些一般人販賣銀行帳戶之常見情形，即推測被告必也將其郵
    局帳戶提供予犯罪集團使用。
六、綜上所查，本院認本件公訴人所舉之證據，尚不足為不利於
    被告事實之認定，依前開判例意旨，即應為有利於被告之認
    定，更不必有何有利之證據。此外，復查無任何積極證據足
    資證明被告有何公訴人所指之犯行，依上揭條文規定，自應
    為被告無罪之諭知。
據上論斷，應依刑事訴訟法第301條第1項，判決如主文。
本件經檢察官甲○○到庭執行職務
中　　華　　民　　國　　96　　年　　4 　　月　　30　　日
                        臺灣臺中地方法院刑事第十三庭
                            審判長法  官  李秋娟
                                  法  官  許月馨
                                  法  官  陳得利
以上正本證明與原本無異。
如不服本判決，應於收受送達後10日內向本院提出上訴書狀（應
附繕本）。
　　　　　　　　　　　　　　　　　書記官  吳慕先
中　　華　　民　　國　　96　　年　　4 　　月　　30　　日
